【裁判字號】    89,易,1993
【裁判日期】    890927
【裁判案由】    侵占
【裁判全文】
臺灣桃園地方法院刑事判決                        八十九年度易字第一九九三號
    公  訴  人  臺灣桃園地方法院檢察署檢察官
    被      告  甲○○
右列被告因侵占案件，經檢察官提起公訴（八十九年度偵字第三八四四號），本院判
決如左：
    主  文
甲○○意圖為自己不法之所有，而侵占離本人持有之物，處罰金參千元，如易服勞役
，以參佰元折算壹日。
    事  實
一、甲○○前曾有傷害致死等前科，最近一次為於民國八十三年間因煙毒案件，經本
    院判處有期徒刑四年六月確定，刑期起算日八十四年十一月十七日，指揮書執畢
    日期八十八年十二月十五日，而於八十七年一月十七日交付保護管束，指揮書執
    畢日期八十八年十月二十四日，嗣經撤銷假釋，執行殘刑有期徒刑一年九月七日
    ，刑期起算日八十九年六月九日，指揮書執畢日期九十一年三月十五日（不構成
    累犯），猶不知警惕。於八十八年五月十五日晚上九時許，在桃園縣大溪鎮○○
    路關帝廟前，拾獲乙○○所有而於八十七年三月十一日，在新竹市○○路附近遺
    落，並遭不詳姓名之人所拾獲持有中，嗣又予棄置而脫離乙○○持有之乙○○國
    民身分證一枚，竟意圖為自己不法之所有而侵吞入己。嗣於同日晚間九時二十五
    分許，在桃園縣大溪鎮○○○路四十三號前為警查獲其持有第一級毒品海洛因（
    由檢察官另案處理），並於其褲子口袋內起獲該枚身分證。
二、案經桃園縣警察局大溪分局報告台灣桃園地方法院檢察署檢察官偵查起訴。
    理  由
一、訊據被告甲○○固坦承拾獲被害人乙○○之身份證，惟矢口否認有何侵占犯行，
    辯稱：伊沒有侵占該枚身分證之意思，警察臨檢時，伊主動拿給警察云云。經查
    ：上開身分證為乙○○所有，在右揭時、地遺失而脫離持有之物，已具被害人乙
    ○○指訴綦詳，且證人即查獲被告之警員丙○○到庭證稱：我們是在八十八年五
    月十五日晚上九點二十五分在大溪鎮○○○路四十三號前面查獲甲○○，我們在
    他身上取出毒品及從他褲子的口袋取出乙○○的身分證，當時他還有要逃跑的動
    作，乙○○的身分證不是他主動拿出來的等語（見本院八十九年九月十三日筆錄
    ），足見被告辯稱係其主動將乙○○身份證交給警方，係卸責之詞，不足採信；
    復參以被告先則於警訊辯稱：伊將拾獲之乙○○身份證放在口袋中，沒有要作何
    用途云云，繼於偵查中改稱：準備要將該身份證寄還乙○○云云，顯見被告所辯
    即有前後不一之瑕疵，委無足採；再者，果如被告躺有將該身份證寄還被害人乙
    ○○之意思，大可在警察臨檢時，主動將該身份證交由警察處理，亦可免除郵寄
    之程序，被告竟捨此途徑而不為，顯見其具有不法所有之犯意甚明；此外，並有
    贓物領據一紙在卷可憑。綜上，被告所辯無非事後卸責之詞，不足採信。本件被
    告事證明確，犯行洵堪認定。
二、核被告所為，係犯刑法第三百三十七條之侵占離本人持有之物罪。爰審酌被告所
    侵占遺失物之價值，所生危害程度，犯罪動機、目的、手段及其犯後態度，素行
    情形等一切情狀，量處如主文所示之刑，並諭知易服勞役之折算標準，以示懲儆
    。
據上論斷，應依刑事訴訟法第二百九十九條第一項前段，刑法第三百三十七條、第四
十二條第二項，罰金罰緩提高標準條例第一條前段、第二條，判決如主文。
本案經檢察官呂理銘到庭執行職務。
中      華      民      國      八十九      年    九    月    二十七日
                                臺灣桃園地方法院刑事第四庭
                                    法  官    邱滋杉
右正本證明與原本無異。
如不服本判決，應於判決送達後十日內向本院提出上訴狀( 應附繕本 )，上訴於
臺灣高等法院。
                                    書記官   許世賢
中        華        民        國   八十九   年   十   月    五    日
附論罪科刑依據之法條
刑法第三百三十七條
意圖為自己或第三人不法之所有，而侵占遺失物、漂流物或其他離本人所持有之物者
，處五百元以下罰金。


司法院資訊處製作；財團法人民間司法改革基金會備份。
